臺灣高等法院高雄分院刑事判決
111年度上訴字第389號
上  訴  人  
即  被  告  洪俊彥


上列上訴人因詐欺案件，不服臺灣屏東地方法院111年度訴字第6
6號，中華民國111年3月22日第一審判決（起訴案號：臺灣屏東
地方檢察署110年度偵字第11162號），提起上訴，本院判決如下
：
    主  文
上訴駁回。
    事  實
一、洪俊彥依一般社會生活經驗，可預見提供其個人行動電話門
    號之SIM卡予他人使用，可能幫助不法詐欺集團作為詐取財
    物之工具，竟仍不違背其本意，基於幫助詐欺取財之不確定
    故意，於民國110年3月15日向台灣大哥大股份有限公司申辦
    0000000000號之行動電話門號（下稱系爭門號）後，於同日
    某時許，在高雄市一心路麥當勞餐廳，將系爭門號之SIM卡
    及另3個號碼不詳之行動電話門號SIM卡共4張，以每支門號
    新臺幣（下同）400元之代價，提供予真實姓名及年籍均不
    詳之人，而容任該人及所屬之詐騙集團使用，因此獲得共1,
    600元之報酬。嗣該詐欺集團成員取得系爭門號之SIM卡後，
    即意圖為自己不法之所有，基於三人以上共同以網際網路對
    公眾散布而犯詐欺取財罪之犯意聯絡，先由某詐欺集團成員
    於110年3月19日前之某時許，在某網站網頁上登載機車貸款
    之不實訊息，黃○翔於110年3月19日某時許，上網瀏覽該不
    實之機車貸款訊息後陷於錯誤，在該網頁上留下其姓名及手
    機號碼，俟同月26日上午10時許，再由自稱「古小姐」之詐
    欺集團成員利用系爭門號撥打電話予黃○翔，騙稱其係該貸
    款網站之主管，將派業務人員與黃○翔聯繫云云。於同日15
    時許，即有自稱「葉○豪」之詐欺集團成員撥打電話予黃○翔
    ，與黃○翔約定在嘉義縣○○鄉○○○00號之「柳林國小」洽談貸
    款事宜，洽談過程中，黃○翔依「葉○豪」之指示，加入另名
    自稱「柏齊」之詐欺集團成員之LINE好友，再與「柏齊」相
    約於110年3月29日15時10分在「柳林國小」大門前交付代辦
    費6萬元，黃○翔即依約前往並當場交付6萬元予「柏齊」。
    嗣黃○翔發覺受騙，經報警處理後，始悉上情。
二、案經黃○翔訴由嘉義縣政府警察局水上分局報告臺灣屏東地
    方檢察署檢察官偵查起訴。
　　理  由
壹、證據能力：
    按被告以外之人於審判外之言詞或書面陳述，屬傳聞證據，
    原則上不得作為證據；惟被告以外之人於審判外之陳述，雖
    不符刑事訴訟法第159條之1至第159條之4之規定，而經當事
    人於審判程序同意作為證據，法院審酌該言詞陳述或書面陳
    述作成時之情況，認為適當者，亦得為證據，刑事訴訟法第
    159條第1項、第159條之5第1項分別定有明文。查本判決所
    引用屬於傳聞證據之部分，均已依法踐行調查證據程序，且
    檢察官於本院審理時，明示同意有證據能力（本院卷第165
    頁）；上訴人即被告洪俊彥（下稱被告）於原審審理時亦表
    示對證據能力沒有意見（原審卷第51、52頁），嗣於本院準
    備程序及審理程序時則均未到庭爭執證據能力，基於尊重當
    事人對於傳聞證據之處分權，及證據資料越豐富越有助於真
    實發現之理念，本院審酌該等證據作成時之情況，並無違法
    取證之瑕疵，且無顯不可信之情形，以之作為證據應屬適當
    ，自均有證據能力。　　
貳、認定事實所憑證據及理由：
一、被告雖未於本院準備程序及審理程序時到庭，惟其於原審審
    理時坦承犯行（原審卷第41頁）；於本院審理時則具狀辯稱
    ：如告訴人黃○翔（下稱告訴人）有6萬元，為何需要貸款，
    且購買機車無庸貸款至6萬元云云。經查，被告於原審審理
    時已對前揭幫助詐欺取財犯行坦承不諱（原審卷第41頁），
    並據告訴人於警詢時指訴明確（警卷第3至6頁），復有被告
    所申辦之系爭門號通聯調閱查詢單、告訴人與詐騙集團之LI
    NE對話紀錄截圖及內政部警政署反詐騙諮詢專線紀錄表在卷
    可參（警卷第7至11頁、第13至14頁、第17頁），足見被告
    於原審之自白與事實相符，堪予採信。
二、被告雖於本院審理時改以前詞置辯，惟貸款人需用金錢之原
    因多端，並非有6萬元可供調度，即絕無另外貸款之必要；
    又告訴人係因欲辦理機車貸款而遭詐騙6萬元，並非實際辦
    理機車貸款6萬元，自不得以6萬元之機車貸款額度是否合理
    而推論告訴人所述不實。是以，被告所辯各節，純屬事後卸
    責之詞，不足採信。本案事證已臻明確，被告之幫助詐欺取
    財犯行，洵堪認定，應依法論科。
參、論罪科刑：　　
一、按刑法上之幫助犯，係對於犯罪與正犯有共同之認識，而以
    幫助之意思，對於正犯資以助力，而未參與實施犯罪之行為
    者而言；是以，如未參與實施犯罪構成要件之行為，僅係出
    於幫助之意思提供助力，即屬幫助犯。查被告提供其所申辦
    之系爭門號SIM卡予他人使用，有幫助詐欺取財之不確定故
    意，且收受該SIM卡之詐騙集團訛詐告訴人，並以該門號作
    為聯繫工具而遂行詐欺取財犯行，因而詐騙集團得以隱匿其
    真實身分，掩飾其犯行不易遭查緝，故被告提供系爭門號SI
    M卡之行為係對詐騙集團遂行詐欺取財犯行資以助力，而參
    與詐欺取財罪構成要件以外之行為。是核被告所為，係犯刑
    法第30條第1項前段、第339條第1項之幫助詐欺取財罪。被
    告基於幫助之犯意而為詐欺取財犯行構成要件以外之行為，
    為幫助犯，衡諸其犯罪情節相對輕微，爰依刑法第30條第2
    項之規定，按正犯之刑減輕之。至檢察官起訴意旨雖認被告
    係犯刑法第30條第1項前段、刑法第339條之4第1項第2款之
    幫助三人以上共同詐欺取財罪嫌等語，且本案詐欺集團係以
    網際網路對告訴人遂行詐欺取財犯行，同時構成刑法第339
    條之4第1項第3款之以網際網路對公眾散布而犯詐欺取財罪
    名，惟依卷存證據尚無法證明被告明知或可得而知該詐欺集
    團係三人以上共同以網際網路向他人行騙，依罪疑唯輕原則
    ，僅能認定被告係犯刑法第30條第1項前段、同法第339條第
    1項之幫助詐欺取財罪。是檢察官起訴法條容有未洽，惟起
    訴之基本社會事實同一，並經原審於審理時告知被告可能涉
    犯刑法第30條第1項前段、同法第339條第1項之幫助詐欺取
    財罪，已給予被告辯明之機會，而無礙其訴訟防禦權之行使
    ，爰依法變更起訴法條。
二、被告前因竊盜案件，經臺灣高雄地方法院以106年度簡字第3
    427號、第3665號、第4325號及107年度簡字第793號各判處
    有期徒刑3月（共6罪）確定，並經同院以107年度聲字第270
    5號裁定應執行有期徒刑10月確定（下稱甲案）；又因違反
    毒品危害防制條例案件，經同院以107年度審易字第1083號
    判處有期徒刑3月，嗣經本院以107年度上易字第767號駁回
    上訴而確定；又因違反毒品危害防制條例案件，經原審法院
    以108年度簡上字第15號判處有期徒刑3月確定，上開2罪再
    經同院以108年度聲字第843號裁定應執行有期徒刑5月確定
    （下稱乙案），上開甲、乙案接續執行，於108年11月15日
    執行完畢等情，有臺灣高等法院被告前案紀錄表1份在卷可
    稽。是其於受有期徒刑之執行完畢後，5年以內故意再犯本
    案有期徒刑以上之罪，符合累犯之要件，應依刑法第47條第
    1項之規定，論以累犯。且本案依被告之累犯及犯罪情節，
    並無司法院釋字第775號解釋意旨所指個案應量處最低法定
    刑、又無法適用刑法第59條規定減輕，應由法院依該解釋意
    旨裁量不予加重最低本刑之情形，並考量被告於前案有期徒
    刑執行完畢後，本應戒慎警惕，惟其卻對先前所受刑之執行
    欠缺感知，再為本案幫助詐欺犯行，足徵其惡性非輕，前案
    徒刑之執行難收成效，應依刑法第47條第1項之規定，加重
    其刑，並先加後減之。
肆、上訴論斷之理由：
　　原審認被告罪證明確，因而適用刑法第30條第1項前段、第2
    項、第339條第1項、第41條第1項前段、第47條第1項、刑法
    施行法第1條之1第1項等規定，並審酌被告於行為時係成年
    且智慮成熟之人，於提供系爭門號SIM卡時，主觀上已得預
    見將該SIM卡交付予他人使用，可能因此作為幫助犯罪集團
    遂行詐欺犯行之工具，竟仍率爾提供該門號SIM卡予詐騙集
    團，致他人受有財產上損害，並使犯罪追查趨於複雜，紊亂
    社會正常交易安全及秩序，助長詐欺取財犯罪之猖獗，其行
    為實值非難；惟念及被告犯後終能坦承犯行，態度尚可，兼
    衡其自陳智識程度為高中肄業，受僱從事汽車美容工作，月
    薪3萬5千元，未婚無子女之家庭經濟狀況，暨本件犯罪動機
    、目的、交付之行動電話門號SIM卡數目為4張、被害人之人
    數為1人及所受財產損害為6萬元等一切情狀，量處有期徒刑
    4月，並諭知以1千元折算1日之易科罰金折算標準。復說明
    被告於原審供稱：每個號碼400元，我給他們4個號碼，我總
    共拿到1,600元等語（原審卷第41頁），故被告之犯罪所得
    為1,600元，應依刑法第38條之1第1項前段、第3項之規定宣
    告沒收，於全部或一部不能沒收或不宜執行沒收時，追徵其
    價額。經核原判決認事用法，核無不合，量刑亦屬允當。被
    告上訴理由猶執前詞否認犯罪，指摘原判決不當，為無理由
    ，應予駁回。
伍、被告於審理期日經合法傳喚（本院卷第147頁），無正當理
    由不到庭，爰依刑事訴訟法第371條之規定，不待其陳述，
    逕行判決。
據上論結，應依刑事訴訟法第368條、第371條，判決如主文。
本案經檢察官陳茂亭提起公訴，檢察官李靜文到庭執行職務。
中　　華　　民　　國　　111 　年　　9 　　月　　28　　日
                  刑事第二庭  審判長法  官  孫啓強
                                    法  官  莊珮吟
                                    法  官  鄭詠仁
以上正本證明與原本無異。
檢察官如不服本判決應於收受本判決後20日內向本院提出上訴書
狀，其未敘述上訴理由者，並得於提起上訴後20日內向本院補提
理由書狀（均須按他造當事人之人數附繕本）「切勿逕送上級法
院」。
被告不得上訴。
中　　華　　民　　國　　111 　年　　9 　　月　　28　　日
                                    書記官  楊明靜
附錄本判決論罪科刑法條：
刑法第339條
意圖為自己或第三人不法之所有，以詐術使人將本人或第三人之
物交付者，處五年以下有期徒刑、拘役或科或併科五十萬元以下
罰金。
以前項方法得財產上不法之利益或使第三人得之者，亦同。
前二項之未遂犯罰之。